---
title: "Centralidad en redes"
output: html_notebook
---


### Datos

En este ejemplos consideramos la red de aeropuertos de EU:

```{r, message = FALSE}
library(tidyverse)
library(tidygraph)
library(ggraph)
library(igraphdata)
data("USairports")
# ver detalles
# ?USairports
```

Nota que cada arista corresponde a una aerolínea (carrier) y tipo de avión (Aircraft), y los nodos son los aeropuertos. Los datos de las aristas corresponden a vuelos de Diciembre de 2010, y es una gráfica dirigida.

**Sobre los datos:**

|Vertex attributes |Description|
|-|-|
|name|Symbolic vertex name, this is the three letter IATA airport code.|
|City|City and state, where the airport is located.|
|Position|Position of the airport, in WGS coordinates.|

|Edge attributes|Description|
|-|-|
Carrier|Name of the airline. The network includes both domestic and international carriers that performed at least one flight in December of 2010.|
|Departures |The number of departures (for a given airline and aircraft type.|
|Seats| The total number of seats available on the flights carried out by a given airline, using a given aircraft type.|
|Passengers|The total number of passangers on the flights carried out by a given airline, using a given aircraft type.|
|Aircraft |Type of the aircraft.
|Distance |The distance between the two airports, in miles.|



```{r}
airports <- USairports %>% as_tbl_graph()
airports
```


En total son `755` aeropuertos y `23,473` tipos aerolíneas y tipos de aviones.

Esta gŕafica es un **multigrafo** (puede haber varias aristas con la misma dirección en un par de nodos).

Nos interesa en primer lugar agregar a un grafo, y considerar el total de pasajeros  (puedes también considerar número de asientos, por ejemplo) que viajó entre cada par de aeropuertos. Podemos agregar de las siguiente forma:

```{r}
# seleccionamos solo pasajeros
vertices <- airports %>% 
  activate(edges) %>% 
  select(to, from, Passengers) %>% as_tibble()
# agregar
vertices_agregados <- vertices %>% 
  group_by(to, from) %>% 
  summarise(pax = sum(Passengers))
# nodos, y agregar estado
nodos <- airports %>% activate(nodes) %>% 
  as_tibble() %>% 
  separate(City, into = c('ciudad_nombre', 'estado'), sep = ', ')
# construir nueva red
aeropuertos <- tbl_graph(nodes = nodos, edges = vertices_agregados) 
aeropuertos 
```


```{r}
# seleccionamos solo asientos
vertices <- airports %>% 
  activate(edges) %>% 
  select(to, from, Seats) %>% as_tibble()
# agregar
vertices_agregados <- vertices %>% 
  group_by(to, from) %>% 
  summarise(pax = sum(Seats))
# nodos, y agregar estado
nodos <- airports %>% activate(nodes) %>% 
  as_tibble() %>% 
  separate(City, into = c('ciudad_nombre', 'estado'), sep = ', ')
# construir nueva red
aeropuertos <- tbl_graph(nodes = nodos, edges = vertices_agregados) 
aeropuertos 
```


## Filtro de conexiones débiles

Podemos también filtrar opcionalmente aquellas conexiones que tengan un número de pasajeros bajo durante el mes de observación. La distribución de pasajeros podemos examinarla con:

```{r}
pasajeros <- aeropuertos %>% activate(edges) %>% 
  select(from, to , pax)
quantile(pull(pasajeros, pax), seq(0, 1, 0.1))
```

```{r}
corte_pax <- 100
aero_grandes <- aeropuertos %>% activate(edges) %>% 
  filter(pax > corte_pax) %>% 
  activate(nodes) %>% 
  filter(!node_is_isolated()) #eliminar nodos que quedan sin conexiones
```


Haz una primera gráfica (checa también como colorear según una variable de nodos):

```{r, fig.width = 12, fig.height=10}
aero_grandes %>% 
    activate(nodes) %>% 
    mutate(color_ca = ifelse(estado == "CA", "CA", "Otros")) %>% 
    ggraph(layout = 'fr', niter = 2000) + 
    geom_edge_link(arrow = arrow(length = unit(2, 'mm')), alpha = 0.1, colour="gray") + 
    geom_node_point(aes(colour = color_ca)) +
    theme_graph()
```


**Pregunta 1**: cuántas componentes tiene esta gráfica (tip: haz un mutate con la función 
*group_components*)

Esta gráfica cuenta con `8 componentes`. 

```{r}
aero_grandes %>%
  activate(nodes) %>%
  mutate(group = group_components())
```


```{r}
aero_grandes
```


*Return value of group_component:* a numeric vector with the membership for each node in the graph. The enumeration happens in order based on group size progressing from the largest to the smallest group 


**Pregunta 2**: prueba otro layout: kk o graphopt, por ejemplo. ¿Puedes reconocer estructuras distintas? ¿Qué método parece funcionar mejor?

```{r, fig.width = 12, fig.height=10}
aero_grandes %>% 
    activate(nodes) %>% 
    #mutate(color_ca = ifelse(estado == "LA", "LA", "Otros")) %>% 
    ggraph(layout = 'kk') + 
    geom_edge_link(arrow = arrow(length = unit(2, 'mm')), alpha = 0.1, colour="gray") + 
    geom_node_point(aes(colour =estado)) +
    theme_graph()
```


```{r, fig.width = 12, fig.height=10}
aero_grandes %>% 
    activate(nodes) %>% 
    mutate(color_ca = ifelse(estado == "CA", "CA", "Otros")) %>% 
    ggraph(layout = 'graphopt') + 
    geom_edge_link(arrow = arrow(length = unit(2, 'mm')), alpha = 0.1, colour="gray") + 
    geom_node_point(aes(colour = color_ca)) +
    theme_graph()
```

### Extraer componente grande

Filtra la componente conexa más grande:

```{r, fig.width = 12, fig.height=10}
aero <- aero_grandes %>% 
    activate(nodes) %>% 
    mutate(component = group_components()) %>%
    filter(component == 1)
```


### Intermediación

Calcula intermediación:

```{r}
aero <- aero %>% activate(nodes) %>% 
  mutate(intermediacion = centrality_betweenness())
aero
```


**Pregunta 3**: ¿cuáles son los aeropuertos con intermediación más grande? 
(convierte el objeto de la gráfica a tibble después de activar nodos).

```{r}
aero %>% activate(nodes) %>% 
  mutate(intermediacion = centrality_betweenness()) %>%
  as_tibble() %>%
  arrange(desc(intermediacion))%>%
  head()
```
|Ciudad| Estado| Intermediación|
|-|-|-|
|Anchorage    | AK-Alaska  |       86686|
|Denver  |      CO-Colorado|35444|
|Minneapolis |  MN- Minnesota|   33674|
|Bethel|       AK-Alaska|31412|
|Seattle |      WA-Washington |30286|

Ahora haz una gráfica coloreando con un estado relevante (considera tu respuesta de la pregunta anterior) y usando la intermediación como tamaño:

```{r, fig.width = 12, fig.height=10}
aero %>%
    activate(nodes) %>% 
    mutate(color_edo = ifelse(estado == "AK", "AK", "Otros")) %>% 
    ggraph(layout = 'fr', niter=2000) + 
    geom_edge_link(arrow = arrow(length = unit(2, 'mm')), alpha = 0.1, colour="gray") + 
    geom_node_point(aes(size = intermediacion, colour=color_edo)) +
    theme_graph()
```


**Pregunta 4** Explica el nodo con mayor intermediación de la gráfica. ¿Qué conecta?

Conecta Alaska con el resto de los Estados.

### Centralidad de eigenvector

Calcula centralidad de eigenvector, y ahora usa tamaño para esta centralidad y 
color para intermediación

```{r}
aero<- aero %>%
    activate(nodes) %>% 
    mutate(central_eigen = centrality_eigen())
```


```{r}
aero %>%
    activate(nodes) %>% 
    mutate(central_eigen = centrality_eigen()) %>%
    as_tibble() %>%
    arrange(desc(central_eigen))%>%
    head()
```

**Pregunta 5** ¿Cuáles son los aeropuertos con mayor centralidad de eigenvector?
Contrasta con intermediación.

ciudad_nombre|estado|intermediacion|central_eigen|
|-|-|-| -|
|Atlanta|	GA-Georgia|	26290.09	|1.0000000|
|Chicago|	IL-Illinois|	29361.47	|0.9840030|
|Dallas/Ft.Worth|	TX-Texas|20743.55	|0.9230075|
|Denver|	CO-Colorado|35444.43	|0.9131323|
|Minneapolis|	MN-Minnesota|33673.76|	0.9082336|
|Detroit|	MI-Michigan|17181.70|0.8987680|

### Examinar centralidad

Elimina los aeropuertos de Alaska y vuelve a graficar, esta vez
usando centralidad de eigenvector para color y tamaño.

```{r, fig.width = 12, fig.height=10}
aero %>%
  activate(nodes) %>% 
  filter(estado!="AK") %>% 
ggraph(layout = 'graphopt', spring.constant = 0.25, charge = 0.05, niter = 300) + 
  geom_edge_link2(arrow = arrow(length = unit(2, 'mm')), alpha = 0.01, colour="black") + 
  geom_node_point(aes(size = central_eigen, colour=central_eigen)) +
  theme_graph() 
```

**Pregunta 6**: ¿calcular centralidad y luego filtrar nodos es lo mismo que filtrar nodos y luego calcular centralidad?

No. Falta desarrollar por qué.

**Pregunta 7**: experimenta con los parámetros del layout (por ejemplo, los 2 que se usan arriba). ¿Cómo obtienes mejores resultados?

```{r, fig.width = 12, fig.height=10}
aero %>%
  activate(nodes) %>% 
  filter(estado!="AK") %>% 
ggraph(layout = 'graphopt', spring.constant = 0.95, charge = 0.05, niter = 300) + 
  geom_edge_link2(arrow = arrow(length = unit(2, 'mm')), alpha = 0.01, colour="black") + 
  geom_node_point(aes(size = central_eigen, colour=central_eigen)) +
  theme_graph() 
```


```{r, fig.width = 12, fig.height=10}
aero %>%
  activate(nodes) %>% 
  filter(estado!="AK") %>% 
ggraph(layout = 'graphopt', spring.constant = 0.25, charge = 0.95, niter = 300) + 
  geom_edge_link2(arrow = arrow(length = unit(2, 'mm')), alpha = 0.01, colour="black") + 
  geom_node_point(aes(size = central_eigen, colour=central_eigen)) +
  theme_graph() 
```



```{r, fig.width = 12, fig.height=10}
aero %>%
  activate(nodes) %>% 
  filter(estado!="AK") %>% 
ggraph(layout = 'graphopt', spring.constant = 0.5, charge = 0.5, niter = 300) + 
  geom_edge_link2(arrow = arrow(length = unit(2, 'mm')), alpha = 0.01, colour="black") + 
  geom_node_point(aes(size = central_eigen, colour=central_eigen)) +
  theme_graph() 
```

**Pregunta 8** (más difícil): etiqueta los nodos. Etiqueta solo los nodos que tengan centralidad de eigenvector alta. Puedes experimentar (layout, colores, tamaño de texto)
con este código:

```{r, fig.width = 12, fig.height=10}
aero %>%
  activate(nodes) %>% 
  filter(estado!="AK") %>% 
ggraph(layout = 'graphopt', spring.constant = 0.25, charge = 0.05, niter = 300) + 
  geom_edge_link2(arrow = arrow(length = unit(2, 'mm')), alpha = 0.01, colour="black") + 
  geom_node_point(aes(size = central_eigen, colour=central_eigen)) +
  geom_node_text(aes(label = name, alpha = central_eigen>0.8987679), repel = TRUE, size = 3, color = "black") +
  theme_graph() 
```

